【裁判字號】    90,台上,4353
【裁判日期】    900719
【裁判案由】    違反著作權法等罪
【裁判全文】
最高法院刑事判決                                九十年度台上字第四三五三號
    上訴人  台灣高等法院高雄分院檢察署檢察官
    被  告  鍾君鈴
右上訴人因被告違反著作權法等罪案件，不服台灣高等法院高雄分院中華民國八十八
年四月二十八日第二審判決（八十七年度上訴字第二一○三號，起訴案號：台灣高雄
地方法院檢察署八十七年度偵字第九一八四號），提起上訴，本院判決如左：
    主  文
原判決撤銷，發回台灣高等法院高雄分院。
    理  由
本件原判決以公訴意旨略稱被告甲○○明知電腦軟體程式著作及視聽著作之重製及銷
售，均需經著作財產權人之同意或授權始能為之，竟意圖銷售謀取暴利，基於常業之
犯意，自民國八十七年一月間起，連續在其高雄市三民區○○○路一七九號租屋內，
非法重製美商二十世紀福斯影片股份有限公司、美商派拉蒙影片股份有限公司、美商
聯美影片股份有限公司、美商微軟公司、美商毆特克公司等分別享有視聽著作權之「
鐵達尼號」、「明日帝國」、「鐵面人」等電影影片，及「ＷＩＮＤＯＷＳ９８」電
腦程式系統、「工商名錄資料庫總覽」商用套裝軟體、「金庸群俠傳」遊戲益智軟體
、「范曉萱之小魔女的魔法書」歌曲等電腦程式著作（俗稱大補帖）之光碟片。另基
於散佈猥褻物品之概括故意，自八十七年一月間起，在上址非法重製具有裸露男女性
器官猥褻情節之色情光碟片，及偷拍之針孔色情光碟片後，再藉由資訊展發放光碟目
錄及連絡電話，多次以每片三百元之價格販賣與不特定客戶牟利，而侵害上開公司之
著作財產權。嗣於八十七年四月十八日十七時三十分許，適有客人林世坤前往上址購
買，而由被告委託不知情之外甥陳士柿將二片盜版光碟片交付予林世坤，林世坤走出
後門防火巷時，為警當場查獲，因認被告涉犯違反著作權法第九十四條、第九十一條
第二項、第九十三條第三款、第八十七條第二款、刑法第二百三十五條第一項罪嫌等
情。經審理結果，以被告所犯案件，業經判決確定，因而撤銷第一審判決，改判諭知
被告免訴，固非無見。
惟查：本件原判決認定被告所犯違反著作權法等罪案件，與台灣台南地方法院八十七
年度訴字第一四○一號被告違反著作權法等罪案件（以下稱後案）為實質上一罪，而
該後案業經判決確定，係以該案件之判決書一份為論斷之依據。但台灣台南地方法院
為第一審法院，非終審法院，不能單憑其判決書，即認定案件已判決確定。又本件被
告犯罪係自八十七年一月間起，至同年四月十八日被查獲為止，而後案之犯罪時間則
自八十七年五月間起，至八十七年八月十一日止，後案之犯罪係在本案被查獲後再犯
，而兩案之犯罪動機及有無共犯之犯罪型態又未盡相同，是否基於同一常業犯意而為
，事實尚非明確。原判決均未經調卷查明是否已判決確定，及詳細調查審認兩案是否
基於同一常業犯意而為，並於判決內詳敘理由，遽以前後兩案犯罪態樣相同，時間緊
接，而謂兩案為同一常業犯，為免訴判決之諭知，自有調查未盡之違法。本件依據林
世坤於警訊時所供：向被告購買美女圖及遊樂（電動遊戲）光碟片二片，每片三百元
等語。被告所售之遊樂光碟片，是否屬於違反著作權法部分之光碟片？另所售美女圖
是否屬於猥褻情節之色情光碟片？果如是，則被告同時販賣違反著作權法之光碟片及
猥褻物品，所為有無一行為觸犯數罪名之想像競合犯關係，為裁判上一罪，事實亦非
明確。被告所犯刑法第二百三十五條第一項罪嫌部分，雖不得上訴第三審，但與發回
部分有無裁判上一罪關係，尚待調查，應併予發回。檢察官上訴意旨，執以指摘原判
決不當，非無理由，應認有發回更審之原因。
據上論結，應依刑事訴訟法第三百九十七條、第四百零一條，判決如主文。
中      華      民      國     九十     年      七      月     十九     日
                              最高法院刑事第七庭
                                  審判長法官  吳  雄  銘
                                        法官  石  木  欽
                                        法官  郭  毓  洲
                                        法官  吳  三  龍
                                        法官  王  居  財
      右正本證明與原本無異
                                              書  記  官
中      華      民      國     九十     年      七      月    二十三    日


司法院資訊處製作；財團法人民間司法改革基金會備份。
